臺灣桃園地方法院民事簡易判決
111年度壢簡字第512號
原      告  蔡羽涵  


被      告  洪昱欽  
上列當事人間請求損害賠償事件，原告提起刑事附帶民事訴訟，
經本院刑事庭於民國111年1月5日以110年度審附民字第881號裁
定移送前來，本院於民國111年5月9日言詞辯論終結，判決如下
：
　　主    文
一、被告應給付原告新臺幣（下同）249,975元，及自民國110 
    年12月2日起至清償日止，按週年利率5%計算之利息。
二、原告其餘之訴駁回。
三、訴訟費用由被告負擔82%，餘由原告負擔。
四、本判決原告勝訴部分得假執行。
五、原告其餘假執行之聲請駁回。　　
    事實及理由
壹、程序部分
　　被告經合法通知，無正當理由未於言詞辯論期日到場，經核
    無民事訴訟法第386條各款所列情形，爰依原告聲請，由其
    一造辯論而為判決。
貳、實體部分
一、原告主張
（一）被告與訴外人郭珅禓、陳威余，意圖為自己不法所有，並
      基於3人以上詐欺之犯意聯絡組成詐欺集團（下稱系爭詐
      欺集團）。嗣系爭詐欺集團不詳成員於110年1月24日20時
      25分許，撥打電話予原告，假冒其為東森購物客服人員，
      對原告佯稱網路購物有誤，須依指示操作自動櫃員機或網
      路銀行以解除設定，致原告陷於錯誤而依指示於附表一匯
      款時間欄所示時間，陸續匯款共計303,195元至帳號為000
      0000000000號之玉山商業銀行帳戶（下稱系爭玉山銀行帳
      戶）及帳號為00000000000000號之渣打國際商業銀行帳戶
      （下稱系爭渣打銀行帳戶）。訴外人郭珅禓復持訴外人陳
      威余提供之系爭玉山銀行帳戶及系爭渣打銀行帳戶提款卡
      及密碼，於原告匯款後，陸續提領原告匯款金額，並由訴
      外人郭珅禓將提領之款項交付訴外人陳威余，再由訴外人
      陳威余交付被告。
（二）被告取得訴外人陳威余交付之款項後，於同日晚間10時至
      11時許，前往桃園市楊梅區埔心公園附近之全家便利商店
      ，將其取得之款項利用自動櫃員機存款功能交予系爭詐欺
      集團上游，致原告受有損害。爰依侵權行為之法律關係提
      起本件訴訟等語，並聲明：⒈被告應給付原告303,195元，
      及自起訴狀繕本送達翌日起至清償日止，按週年利率5%計
      算之利息。⒉願供擔保請准宣告假執行。
二、被告未於言詞辯論期日到場，亦未提出書狀作任何聲明或陳
    述。
三、被告與訴外人郭珅禓、陳威余前參加系爭詐欺集團，系爭詐
    欺集團不詳成員於110年1月24日20時25分許，撥打電話予原
    告假冒其為東森購物客服人員，指示原告於附表一匯款時間
    欄所示時間，陸續匯款共計303,195元至系爭玉山銀行帳戶
    及系爭渣打銀行帳戶。訴外人郭珅禓復持訴外人陳威余提供
    之系爭玉山銀行帳戶及系爭渣打銀行帳戶提款卡及密碼，於
    原告匯款後陸續提領，並由訴外人郭珅禓將提領之款項交付
    訴外人陳威余，再由訴外人陳威余交付被告，被告並將取得
    之款項利用自動櫃員機存款功能交予系爭詐欺集團上游等事
    實，業經本院依職權調閱臺灣桃園地方檢察署110年度偵字
    第23605號電子卷宗（下稱偵卷）核閱無誤。而被告經相當
    時期受合法通知，無正當理由拒絕於言詞辯論期日到場，亦
    未提出書狀爭執，依民事訴訟法第280條第3項前段準用同條
    第1項之規定，應視同自認，原告主張之事實，應堪信屬實
    。
四、原告復主張被告應給付原告303,195元，是本件爭點即為：
    （一）被告是否應負損害賠償責任？（二）原告得請求賠償
    之金額若干？
（一）被告是否應負損害賠償責任？　　　　
    ⒈按民法第184條第1項前段規定：「因故意或過失，不法侵
      害他人之權利者，負損害賠償責任。」第185條規定：「
      數人共同不法侵害他人之權利者，連帶負損害賠償責任，
      不能知其中孰為加害人者，亦同；造意人及幫助人，視為
      共同行為人。」
    ⒉查系爭詐欺集團不詳成員假冒其為東森購物客服人員，並
      向原告施用詐術，致原告陷於錯誤而依指示於附表一匯款
      時間欄所示時間，陸續匯款共計303,195元至系爭玉山銀
      行帳戶及系爭渣打銀行帳戶。訴外人郭珅禓復持訴外人陳
      威余提供之系爭玉山銀行帳戶及系爭渣打銀行帳戶提款卡
      及密碼，於原告匯款後陸續提領，並由訴外人郭珅禓將上
      開提領之款項交付訴外人陳威余，再由訴外人陳威余交付
      被告，被告並將取得之款項利用自動櫃員機存款功能交予
      系爭詐欺集團上游，致原告受有損害等事實，已如前述，
      本院110年度審訴字第861號刑事判決亦同此認定（見本院
      卷第4至11頁）。又被告利用自動櫃員機存款功能，將訴
      外人郭珅禓提領並交付訴外人陳威余之款項，交予系爭詐
      欺集團上游之行為，與原告所受損害之間有相當因果關係
      ，是被告自應就原告所受損害負損害賠償責任。
（二）原告得請求賠償之金額若干？
　　⒈按民事訴訟法第277 條本文規定：「當事人主張有利於己
      之事實者，就其事實有舉證之責任。」民事訴訟如係由原
      告主張權利者，應先由原告負舉證之責，若原告先不能舉
      證，以證實自己主張之事實為真實，則被告就其抗辯事實
      即令不能舉證，或其所舉證據尚有疵累，亦應駁回原告之
      請求（最高法院100 年度台上字第415 號判決意旨參照）
      。
　　⒉查訴外人郭珅禓持訴外人陳威余提供之系爭玉山銀行帳戶
      及系爭渣打銀行帳戶提款卡及密碼，於原告匯款後，陸續
      於附表二所示時間提領附表二所示金額，有訴外人郭珅禓
      之警詢筆錄及交易明係在卷可參（見偵卷第13至15、99頁
      ）。訴外人郭珅禓嗣將附表二所示金額交付訴外人陳威余
      ，訴外人陳威余再將該筆金額交付被告，被告再將該筆金
      額交付系爭詐欺集團內不詳之上游等情，亦有訴外人陳威
      余及被告之警詢筆錄在卷可參（見偵卷第13至20、35至41
      、59至67頁）。是應認被告經手原告之詐欺款項，就系爭
      渣打銀行帳戶部分為99,975元【計算式：49,987＋49,988＝
      99,975】；就系爭玉山銀行帳戶部分為150,000元【計算
      式：91,000＋30,000＋29,000＝150,000】，共計249,975元
      ，被告於此範圍內即應負損害賠償責任。
　　⒊原告另主張被告應賠償原告303,195元等語。然就上開249,
      975元以外之53,220元部分，原告未提出證據證明被告有
      參與該部分侵權行為，是原告請求逾249,975元部分，則
      屬無據。
五、末按民法第233條第1項規定：「遲延之債務，以支付金錢為
    標的者，債權人得請求依法定利率計算之遲延利息。第203 
    條規定：「應付利息之債務，其利率未經約定，亦無法律可
    據者，週年利率為百分之5。」第229條第2項規定：「給付
    無確定期限者，債務人於債權人得請求時，經其催告而未為
    給付，自受催告時起，負遲延責任。其經債權人起訴而送達
    訴狀，或依督促程序送達支付命令，或為其他相類之行為者
    ，與催告有同一之效力。」查本件損害賠償債務，其給付並
    無確定期限，而本件起訴狀繕本係於110年12月1日送達被告
    ，有本院送達戳章在卷可參（見附民卷第5頁），是被告應
    於110年12月2日起負遲延責任。
六、綜上所述，原告依侵權行為之法律關係，請求被告給付249,
    975元，及自110年12月2日起至清償日止，按週年利率5%計
    算之利息，為有理由，應予准許。逾此範圍之請求，則屬無
    據，應予駁回。
七、本件原告勝訴部分係就民事訴訟法第427條第1項訴訟適用簡
    易程序所為被告敗訴之判決，依同法第389條第1項第3款規
    定，爰依職權宣告假執行。又法院應依職權宣告假執行者，
    本無庸原告為聲請，若原告仍聲請願供擔保宣告假執行者，
    該聲請僅在促使法院職權發動，法院仍係本於職權而宣告，
    自無庸對該聲請為准駁之裁判。至本件原告敗訴部分，其假
    執行之聲請已失其附麗，應予駁回。
八、訴訟費用負擔之依據：民事訴訟法第79條。
中　　華　　民　　國　　111 　年　　5 　　月　　27　　日
                  中壢簡易庭      法  官  周仕弘
以上為正本係照原本作成。
如不服本判決，應於送達後20日內，向本院提出上訴狀並表明上
訴理由，如於本判決宣示後送達前提起上訴者，應於判決送達後
20日內補提上訴理由書（須附繕本）。
如委任律師提起上訴者，應一併繳納上訴審裁判費。
中　　華　　民　　國　　111 　年　　5 　　月　　27　　日
                                  書記官  巫嘉芸
附表一
編號 匯款時間 匯款金額 受款帳戶 1 110年1月24日21時15分 91,987元 系爭玉山銀行帳戶 2 110年1月24日21時32分 49,987元 系爭渣打銀行帳戶 3 110年1月24日21時33分 49,988元 系爭渣打銀行帳戶 4 110年1月24日21時54分 29,987元 系爭玉山銀行帳戶 5 110年1月24日22時20分 29,123元 系爭玉山銀行帳戶 6 110年1月24日22時35分 52,123元 系爭玉山銀行帳戶 
附表二
編號 提領時間 提領金額 提領帳戶 1 110年1月24日 21時17分至21時23分 91,000元 系爭玉山銀行帳戶 2 110年1月24日 21時36分至21時44分 185,000元 系爭渣打銀行帳戶 3 110年1月24日 21時58分至22時 30,000元 系爭玉山銀行帳戶 4 110年1月24日 22時41分至22時43分 29,000元 系爭玉山銀行帳戶